臺灣臺中地方法院民事判決
                                      111年度中小字第3457號
原      告  徐芳鈴
被      告  賴沅鴻

上列被告因違反洗錢防治法等案件，經原告提起損害賠償之附帶
民事訴訟（111年度簡附民字第84號），經本院刑事庭裁定移送
前來，於民國111年10月5日辯論終結，本院判決如下：
    主      文
被告應給付原告新台幣伍萬及自民國一一一年四月二十二日起至
清償日止，按年息百分之五計算之利息。
本判決得假執行。
    事實及理由
一、被告經合法通知，無正當理由，未於言詞辯論期日到場，核
    無民事訴訟法第386條各款所列情形，爰依原告之聲請，由
    其一造辯論而為判決。
二、原告主張：被告可預見將個人網路銀行帳戶、密碼交予身分
    不詳之成年人使用，可能以該金融帳戶遂行財產上犯罪之目
    的，及隱匿犯罪所得規避查緝，竟不顧他人可能受害之危險
    ，仍以縱若有人持以犯罪亦無違反其本意之幫助詐欺取財及
    幫助洗錢之犯意，於民國110年7月5日晚間7時許，在台中市
    ○○區○○路000巷00號住處，以Telegram通訊軟體將其名下第
    一商業銀行太平分行帳號000-00000000000號帳戶之網路銀
    行帳號及密碼，交付予暱稱「Popcat」之姓名及年籍均不詳
    之成年人，輾轉成為詐騙使用之人頭帳戶。嗣原告於110年7
    月4日，以LINE通訊軟體與暱稱「陳浩」之人聯絡，並安裝
    對方提供之投資APP後，對方佯稱儲值即可獲利云云，致原
    告陷於錯誤，而依對方指示匯款，其中1筆於110年7月9日下
    午2時15分許，轉帳5萬元至被告名下之上開帳戶內，而受有
    財產之損害。事後原告查覺受騙報警處理，為警循線查知上
    情。被告上開行為遭台灣台中地方檢察署以涉犯幫助刑法第
    339條第1項詐欺取罪及幫助洗錢防治法第14條第1項之罪提
    起公訴（110年度偵字第35333號），嗣經鈞院刑事庭以被告
    涉犯上開幫助詐欺罪及幫助洗錢防治法第14條第1項之罪（
    註：從一重以幫助洗錢防治法處斷）判處被告有期徒刑4月
    及併科罰金3萬元（本院110年度金簡字第114號）。爰依民
    法第184條第1項後段、第2項及第185條共同侵權行為之規定
    ，請求被告賠償上開原告所受之損失。訴之聲明：被告應給
    付原告5萬元及自刑事附帶民事起訴狀繕本送達之翌日起至
    清償日止按年息5%計算之利息。
三、原告主張之上開事實，已為本院111年度金簡字第114號刑事
    判決所確認。被告經合法通知，既未於言詞辯論期日到場，
    亦未提出書狀作何聲明或陳述以為爭執，依民事訴訟法第28
    0條第3項前段準用同條第1項前段之規定，視同自認原告主
    張之事實，是堪信原告之主張為真正。
四、按因故意或過失，不法侵害他人之權利者，負損害賠償責任
    。故意以背於善良風俗之方法，加損害於他人者亦同。違反
    保護他人之法律，致生損害於他人者，負賠償責任，民法第
    184條第1項前段、後段、第2項，分別定有明文。第1項前、
    後兩段為相異之侵權行為類型。關於保護之法益，前段為權
    利，後段為一般法益。關於主觀責任，前者以故意過失為已
    足，後者則限制須故意以背於善良風俗之方法加損害於他人
    ，兩者要件有別，請求權基礎相異，訴訟標的自屬不同（最
    高法法院80年度台上字第3760號判決要旨參照）。此即民法
    第184條規定係調和「行為自由」和「保護的權益」此兩個
    基本利益，區別不同的權益的保護，而組成侵權行為責任體
    系。被侵害者係他人權利時，只要加害人具有故意或過失，
    即應依民法第184條第1項前段負損害賠償責任。其被侵害者
    ，非屬權利時，須加害行為係出於故意背於善良風俗方法（
    第184條第1項後段），或違反保護他人之法律（第184條第2
    項）時，被害人始得請求損害賠償。易言之，民法第184條
    第1項前段所保護的，限於權利，不及一般財產上之利益 （
    純粹財產上損害、純粹經濟上損失）。一般財產上利益僅能
    依民法第184條第1項後段規定或第2項受到保護。次按，民
    法第185條「數人共同不法侵害他人之權利者，連帶負損害
    賠償責任﹔不能知其中孰為加害人者，亦同。造意人及幫助
    人，視為共同行為人。」計有4個類型之共同侵權行為【即
    民法第185條第1項前段「即狹義共同侵權行為」，包括主觀
    （意思聯絡）共同加害行為（使加害人就可能的因果關係負
    責）、客觀行為關連共同加害行為（司法院66年例變字第1
    號）（須具共同因果關係）、後段（共同危險行為，擇一因
    果關係）、第2項（造意人與幫助人之共同侵權行為）】，
    該不同類型之共同侵權行為規定要件不同、功能有別。就民
    法第185條第2項所規範之共同侵權行為而言，所稱造意及幫
    助相當於刑法上的教唆及幫助。換言之，造意人者，指教唆
    他人使生為侵權行為決意之人；幫助人者，指予他人以助力
    ，使他人易於為侵權行為之人，其助力包括精神及物質在內
    。本件原告所請求遭被告詐欺之5萬元，核其性質原告係受
    有純粹財產上損害（純粹經濟上損失），而詐欺原告之詐騙
    集團成員既係以詐欺之方法致原告受有上開損財產上損害，
    則顯係以背於善良風俗之方法加損害於原告，被告則為幫助
    該詐欺行為，已如前述，是被告依前開184條第1項後段、第
    2項、第185條第2項共同侵權行為之規定，即應就此對原告
    負有損害賠償之責。
五、次按，連帶債務之債權人，得對於債務人中之一人或數人或
    其全體，同時或先後請求全部或一部之給付。連帶債務未全
    部履行前，全體債務人仍負連帶責任。為民法第273條所明
    定。本件被告既應依民法第185條第2項規定，與詐騙集團成
    員負連帶負損害賠償責任，則依上開規定，原告自可得向被
    告請求上開其所騙所受之5萬元之損失甚明。是原告本於上
    開（四）所述之規定，對被告請求賠償上開金額5萬元及自
    起訴狀繕本送達之翌日（即111年4月22日）起至清償日止，
    按年息5%計算之法定遲延利息，洵屬適法，為有理由，應予
    准許，爰為判決如主文第1項所示。
六、本件係適用小額程序事件，就原告勝訴所為被告敗訴判決部
    分，爰依職權宣告假執行。
七、本件原告之訴有理由，依民事訴訟法第436條之23、第436條
    第2項、第385條第1項前段、第78條、第436條之20 ，判決
    如主文。　　
中　　華　　民　　國　　111 　年　　10 　 月　　12　　日
                      臺灣臺中地方法院臺中簡易庭
                                  法　官　陳添喜
以上正本係照原本作成。
如不服本判決，應於送達後20日內，以判決違背法令為理由，向
本院提出上訴狀並表明上訴理由（上訴理由應表明一、原判決所
違背之法令及其具體內容；二、依訴訟資料可認為原判決有違背
法令之具體事實），如於本判決宣示後送達前提起上訴者，應於
判決送達後20日內補提上訴理由書（須附繕本）。
中　　華　　民　　國　　111 　年　　10 　 月　　12　　日
                                  書記官　黃舜民